【裁判字號】    97,交聲,3241
【裁判日期】    971222
【裁判案由】    聲明異議
【裁判全文】
臺灣臺中地方法院刑事裁定            97年度交聲字第3241號
原處分機關  交通部公路總局臺中區監理所豐原監理站
異議人即
受處分人    辛錩通運有限公司
                    統一編號：.
上列異議人即受處分人因違反道路交通管理處罰條例案件，對交
通部公路總局臺中區監理所豐原監理站於中華民國97年11月13日
所為之處分（豐監稽違字63-Z00000000號），聲明異議，本院裁
定如下：
    主  文
原處分撤銷。
辛錩通運有限公司不罰。
    理  由
一、原處分意旨略以：於民國97年9月6日8時分許，異議人即受
    處分人辛錩通運有限公司容許僅持有小型車駕駛執照之人甲
    ○○駕駛車牌號碼273-HK號營業大貨車，嗣於行經國道三號
    高速公路北向七十二公里處，為國道公路警察局第六警察隊
    警員查獲，以甲○○違反道路交通管理處罰條例規定而開立
    公警局交字第Z00000000號舉發違反道路交通管理事件通知
    單後，交通部公路總局臺中區監理所豐原監理站則逕行舉發
    受處分人辛錩通運有限公司，受處分人依限提出申述後，原
    處分機關認受處分人仍有違規行為，乃依據道路交通管理處
    罰條例第21條之1第1項第3款規定裁處受處分人新臺幣（下
    同）40,000元之罰鍰。
二、本件異議人即受處分人異議意旨略以：受處分人公司平日管
    理嚴格，嚴禁非持有大貨車執照之人員駕駛公司之大貨車，
    97年9月6日上開大貨車駕駛人乃受處分人公司所雇用之具有
    適當駕駛執照之合格駕駛員張宗圖，甲○○僅是該車之助手
    ，當日甲○○擅自駕駛該大貨車，此項違規純屬甲○○之個
    人行為，實不應處罰受處分人，爰聲明異議，求為撤銷原處
    分等語。
三、按汽車駕駛人領有小型車駕駛執照駕駛大貨車，汽車所有人
    應處40,000元以上80,000元以下罰鍰，道路交通管理處罰條
    例第21條之1第1項第3款雖定有明文，惟汽車所有人如已善
    盡查證駕駛人駕駛執照資格之注意，或縱加以相當之注意而
    仍不免發生違規者，汽車所有人不受本條之處罰，同條例第
    21 條之1第4項亦有規定。經查：（一）上開車牌號碼之大
    貨車登記為受處分人所有，於97年9月6日8時許，僅領有小
    型車駕駛執照之受處分人公司助手甲○○駕駛上開車輛，行
    經國道三號高速公路北向七十二公里處，為國道公路警察局
    第六警察隊警員查獲，以甲○○違反道路交通管理處罰條例
    規定而開立公警局交字第Z0000000 0號舉發違反道路交通管
    理事件通知等情，業經證人即當時查獲之員警陳泓智證述在
    卷，並為受處分人所不爭執。而97年9月6日為警查獲時甲○
    ○違規駕駛該大貨車時，確實另有一名司機在車內睡覺，亦
    經證人陳泓智證述在卷。而受處分人前述大貨車所雇用駕駛
    之司機係張宗圖，而甲○○僅係該車之助手，亦有受處人提
    出之甲○○切結書、辛錩通運有限公司派車單可按，而張宗
    圖本人駕駛該大貨車，因工作疲累在車上休息睡覺，該車之
    隨車助手甲○○，擅自駕駛該大貨車，故受處分人主張甲○
    ○駕駛上開營業大貨車，並未經過受處分人之允許，而係甲
    ○○個人擅自為之，應屬可採。又受處分人公司於雇用甲○
    ○以其僅有小型車駕駛執照，而係擔任助手職務，並非大貨
    車駕駛，在甲○○於任職受處分人期間，不得擅自無照駕駛
    ，有切書及所附駕駛執照，當認受處分人對甲○○之執業資
    格已有善盡注意。在受處分人將前述大貨車交予該大貨車司
    機張宗圖駕駛後，至於張宗圖或甲○○未遵照公司指示，未
    經公司同意由甲○○擅自駕駛大貨車，實非得以歸責於受處
    分人。況且，本件甲○○於上開時地自行駕駛自用大貨車之
    行為，並無相關事證顯示受處分人公司之人員事先曾允許甲
    ○○得駕駛上開大貨車之情。受處分人即人異議人公司已善
    盡查證駕駛人駕駛執照資格之注意義務，本件駕駛人甲○○
    違規行為，自難歸責於異議人公司。茲原處分機關未斟酌上
    情，遽予裁罰，自有未合，故本件異議為有理由，爰將原處
    分撤銷，另為受處分人即異議人公司不罰之諭知。
四、據上論斷，應依道路交通管理處罰條例第87條第2 項，道路
    交通案件處理辦法第20條前段，裁定如主文。
中    華    民    國    97    年    12    月    22    日
                  刑事第十二庭  法  官  劉邦繡
上正本證明與原本無異。
如不服本裁定，應於送達後五日內，向本院提出抗告狀。
                                書記官  何俞瑩
中    華    民    國    97    年    12    月    22    日


司法院資訊處製作；財團法人民間司法改革基金會備份。
